臺灣臺東地方法院刑事判決　　　　　　　 93年度訴字第191號
公　訴　人　臺灣臺東地方法院檢察署檢察官
被　　　告　甲○○○
上列被告因偽證案件，經檢察官提起公訴 (93年度偵字第2604號
)，被告於本院準備程序進行中就被訴事實為有罪之陳述，經本
院合議庭裁定由受命法官獨任進行簡式審判程序，判決如下：
    主  文
甲○○○證人，於執行審判職務之公署審判時，於案情有重要關
係之事項，供前具結，而為虛偽陳述，處有期徒刑捌月，減為有
期徒刑肆月。
    犯罪事實及理由
一、犯罪事實：
    甲○○○明知朱有勝 (所犯毒品危害防制條例第4條第2項之
    販賣第二級毒品罪，已據最高法院於民國96年9月14日以96
    年度臺上字第4971號判決確定)於92年4月30日下午3時許，
    在其位於臺東縣關山鎮德高里東明6號前之曬穀場，以新臺
    幣(下同)1 千元之代價，販賣重量不詳之第二級毒品甲基安
    非他命 (起訴書誤載為安非他命)一小包供其施用。而上開
    事實，於朱有勝被訴販賣第二級毒品案件，係與案情有重要
    關係之事項，甲○○○先後於92年5月15日、6月27日在臺灣
    臺東地方法院檢察署檢察官就92年度偵字第542號、92年度
    偵緝字第57號朱有勝販賣第二級毒品甲基安非他命乙案為證
    人時，供前具結稱：於92年4月30日下午3時許，在臺東縣關
    山鎮德高里東明6號前之曬穀場，以1千元之代價，向該案被
    告朱有勝購買重量不詳之第二級毒品 (甲基)安非他命1小包
    施用，固為據實之陳述。嗣於該案件起訴後，經本院以92年
    度訴字第181號案件審理，以證人身分到庭作證時，為替朱
    有勝脫罪，竟基於偽證之犯意，接續於92年8月14日及93年2
    月19日審理中，供前具結，為與偵查中迥異之虛偽陳述，證
    稱：未曾向該案被告朱有勝購買毒品，當時係誤以為朱有勝
    報警舉發伊施用毒品，一時氣憤始於偵查中為相反之證述云
    云。案經本院於92年度訴字第181號判決理由中告發及臺灣
    臺東地方法院檢察署檢察官自動檢舉偵查起訴。
二、理由：
(一)本件被告甲○○○所犯係死刑、無期徒刑、最輕本刑為3年
    以上有期徒刑以外之罪，被告於準備程序中就被訴事實為有
    罪之陳述，經告知簡式審判程序之旨，並聽取公訴人及被告
    之意見後，本院合議庭認為適宜而依刑事訴訟法第273條之1
    第1項規定，裁定由受命法官獨任進行簡式審判程序，合先
    敘明。
(二)據以論罪之證據名稱：
    1.被告於本院審理時自白上揭犯行。
    2.被告就臺灣臺東地方法院檢察署92年度偵字第542號、92
      年度偵緝字第57號朱有勝販賣第二級毒品案件，於92年5
      月15日、6月27日偵訊時以證人身分具結作證之筆錄影本
      各1份及經被告簽名具結之結文影本1份。
    3.被告就本院92年度訴字第181號朱有勝販賣第二級毒品案
      件，於92年8月14日及93年2月19日審理時以證人身分具結
      作證之筆錄影本各1份及經被告簽名具結之結文影本各1份
      。
    4.本院92年度訴字第181號、臺灣高等法院花蓮分院93年度
      上訴字第175號、最高法院96年度臺上字第4971號判決影
      本各1份。
    5.綜上各節相互佐證，被告自白核與事實相符，應堪採信，
      本件事證明確，被告犯行堪以認定，應依法論科。
(三)論罪與量刑：
    1.按刑法上之偽證罪，為形式犯，不以結果之發生為要件，
      證人於供前或供後具結而就案情有重要關係事項，故為虛
      偽陳述，其犯罪即成立，而該罪所謂於案情有重要關係之
      事項，則指該事項之有無，足以影響於裁判之結果者而言
      ，至於其虛偽陳述，法院已否採為裁判或檢察官據為處分
      之基礎，或有無採為基礎之可能，皆於偽證罪之成立無影
      響 (最高法院71年臺上字第8127號、84年臺上字第3949號
      判例參照)。被告甲○○○於前開案件審理時之證詞既非
      屬實，雖最終未經本院承審合議庭所採，然依前揭說明，
      要與偽證罪責之成立不生影響，是核被告甲○○○以證人
      身分具結，而為虛偽不實之陳述，係犯刑法第168條證人
      於執行審判職務之公署審判時，於案情有重要關係之事項
      ，供前具結而為虛偽陳述之偽證罪。被告基於一偽證之犯
      意而接續於於92年8月14日及93年2月19日2次偽證之舉動
      ，乃基於1個決意，侵害同一國家法益，且各行為之獨立
      性極為薄弱，依一般社會健全觀念，難以強行分開，在刑
      法評價上，以視為數個舉動之接續施行，合為包括之一行
      為予以評價，應論以接續犯之單純一罪。
    2.爰審酌被告藐視證人到庭作證應據實陳述之義務，任意虛
      捏情詞，妨害國家司法權之行使，致生無益訴訟程序之進
      行、浪費無謂之司法調查資源，惟念其並無前科，犯罪後
      坦認犯行，態度尚佳，及其犯罪之動機、目的、手段、智
      識程等一切情狀，量處如主文所示之刑。
    3.本件被告犯罪時間於96年4月24日以前，其所犯無同條例
      第3條第1項所列不予減刑情形，爰依同條例第2條第1項第
      3款規定減其宣告刑2分之1，以示懲警。
三、應適用之法條：
    依刑事訴訟法第273條之1第1項、第299條第1項前段、第310
    條之2、第454條，刑法第168條，中華民國96年罪犯減刑條
    例第2條第1項第3款、第7條，判決如主文。
本案經檢察官乙○○到庭執行職務。
中　　華　　民　　國　　96　　年　　11　　月　　30　　日
                  刑事第一庭    法  官  簡芳潔
以上正本證明與原本無異。
如不服本判決應於收受本判決後10日內向本院提出上訴書狀；上
訴書狀應敘述具體理由。未敘述上訴理由者，應於上訴期間屆滿
後20日內向本院補提理由書狀（均須按他造當事人之人數附繕本
）。「切勿逕送上級法院」。
                               書記官   尹玉琪
中　　華　　民　　國　　96　　年　　12　　月　　3 　　日
附錄論罪科刑法條：
中華民國刑法第168條
於執行審判職務之公署審判時或於檢察官偵查時，證人、鑑定人
、通譯於案情有重要關係之事項，供前或供後具結，而為虛偽陳
述者，處7年以下有期徒刑。
